【裁判字號】    97,訴,967
【裁判日期】    970430
【裁判案由】    違反毒品危害防制條例
【裁判全文】
臺灣彰化地方法院刑事判決               97年度訴字第967號
公  訴  人  臺灣彰化地方法院檢察署檢察官
被      告  甲○○
上列被告因違反毒品危害防制條例案件，經檢察官提起公訴（97
年度毒偵字第1114號），於本院準備程序中，被告就被訴事實為
有罪之陳述，經裁定改行簡式審判程序，本院判決如下：
    主  文
甲○○施用第一級毒品，累犯，處有期徒刑拾月。
    犯罪事實
一、甲○○前於民國90年間，因施用毒品案件，經本院裁定送觀
    察、勒戒後，因認無繼續施用毒品之傾向，而於90年8 月13
    日執行完畢釋放，並由本院以90年度少調字第488 號為不付
    審理之裁定。其復不知悔改，在前開觀察、勒戒執行完畢釋
    放後5 年內之94年間，再犯施用第二級毒品及持有毒品案件
    ，經國防部中部地方軍事法院以94年度臺審字第87號判決分
    別判處有期徒刑10月、4 月，並定應執行刑為有期徒刑1 年
    確定，嗣入監服刑，甫於95年10月9 日縮短刑期執行完畢。
    詎其仍未戒除毒癮，復基於施用第一級毒品海洛因之犯意，
    於97年1 月25日下午某時，在其位於彰化縣大村鄉○○村○
    ○路56號住處，以將第一級毒品海洛因粉末置入注射針筒內
    加水後，再以針筒注射手臂血管之方式，施用第一級毒品海
    洛因1 次。嗣於97年1 月28日上午9 時30分許，在彰化縣大
    村鄉○○村○○路60號前，因另案通緝為警查獲，並於同日
    上午11時許，經警採集其尿液送驗，結果呈嗎啡陽性反應，
    而查悉上情。
二、案經彰化縣警察局員林分局報請臺灣彰化地方法院檢察署檢
    察官偵查起訴。
    理  由
一、按除被告所犯為死刑、無期徒刑、最輕本刑為3 年以上有期
    徒刑之罪或高等法院管轄第1 審案件者外，於前條第1 項程
    序進行中，被告先就被訴事實為有罪之陳述時，審判長得告
    知被告簡式審判程序之旨，並聽取當事人、代理人、辯護人
    及輔佐人之意見後，裁定進行簡式審判程序；除簡式審判程
    序及簡易程序案件外，第1 審應行合議審判，刑事訴訟法第
    273 條之1 第1 項、第284 條之1 分別定有明文。本件被告
    甲○○所涉係死刑、無期徒刑、最輕本刑為3 年以上有期徒
    刑之罪或高等法院管轄第1 審案件以外之罪，並於本院行準
    備程序時就被訴事實為有罪之陳述，本院合議庭依前揭規定
    ，經評議結果，裁定改由受命法官獨任行簡式審判程序。
二、上開犯罪事實，業據被告甲○○於本院審理時坦承不諱，又
    被告獲案後，經警採集其尿液送驗結果，確呈嗎啡陽性反應
    ，有彰化縣警察局員林分局委託檢驗尿液代號與真實姓名對
    照認證單、詮昕科技股份有限公司於97年2 月15日出具之濫
    用藥物尿液檢驗報告各1 紙附卷可稽，足徵被告之自白確與
    事實相符，堪以採信。本件事證明確，被告上開犯行洵堪認
    定，應依法論科。
三、按修正毒品危害防制條例就施用毒品者，僅於「初犯」及「
    5 年後再犯」二種情形，有其追訴條件之限制，即須於初犯
    經觀察、勒戒或強制戒治釋放後，5 年內均無施用毒品之行
    為，始能認其前所實施之觀察、勒戒或強制戒治已足遮斷毒
    癮，而得於5 年後再犯時，再予適用初犯之規定，重行觀察
    、勒戒等程序；倘5 年內已經再犯，被依法追訴處罰，縱其
    第3 次（或第3 次以上）施用毒品之時間在初犯釋放5 年以
    後，與「5 年後再犯」之情形有別，且因已於「5 年內再犯
    」，顯見其再犯率甚高，原實施觀察、勒戒或強制戒治，已
    無法收其實效，而無5 年戒斷期之存在，自無再經觀察、勒
    戒及強制戒治之必要，應由檢察官逕行起訴，此有最高法院
    95年度臺非字第59、65號判決及同年度第7 次刑事庭會議決
    定足供參照。本件被告前因施用毒品案件，經本院裁定送觀
    察、勒戒後，因認無繼續施用毒品之傾向，而於90年8 月13
    日執行完畢釋放，並由本院以90年度少調字第488 號為不付
    審理之裁定。惟其於上開觀察、勒戒執行完畢釋放後5 年內
    之94年間，又因施用第二級毒品及持有毒品案件，經國防部
    中部地方軍事法院以94年度臺審字第87號判決分別判處有期
    徒刑10月、4 月，並定應執行刑為有期徒刑1 年確定，於95
    年10月9 日縮短刑期執行完畢等情，有臺灣彰化地方法院檢
    察署刑案資料查註紀錄表及臺灣高等法院被告前案紀錄表各
    1 份在卷可考，則其再犯本件施用第一級毒品犯行，按諸前
    揭說明，即與5 年後再犯之情形有別，自應逕行追訴。
四、核被告甲○○所為，係犯毒品危害防制條例第10條第1 項之
    施用第一級毒品罪。被告持有第一級毒品進而施用，其持有
    第一級毒品之低度行為，應為其施用第一級毒品之高度行為
    吸收，不另論罪。又被告前因施用第二級毒品及持有毒品案
    件，經國防部中部地方軍事法院以94年度臺審字第87號判決
    分別判處有期徒刑10月、4 月，並定應執行刑為有期徒刑1
    年確定，於95年10月9 日縮短刑期執行完畢等情，有臺灣彰
    化地方法院檢察署刑案資料查註紀錄表及臺灣高等法院被告
    全國前案紀錄表各1 份在卷可憑，則其於有期徒刑執行完畢
    後，5 年內故意再犯本件有期徒刑以上之罪，為累犯，應依
    刑法第47條第1 項之規定加重其刑。爰審酌被告之素行非佳
    ，及其施用毒品之動機、目的、方法、不知珍惜身體、施用
    毒品所生危害，暨犯後坦承犯行之態度等一切情狀，量處如
    主文所示之刑，以資懲儆。
據上論斷，應依刑事訴訟法第273 條之1 第1 項、第299 條第1
項前段，毒品危害防制條例第10條第1 項，刑法第11條前段、第
47條第1 項，判決如主文。
本案經檢察官黃淑媛到庭執行職務。
中    華    民    國    97    年    4     月    30    日
                  刑事第一庭          法  官  郭麗萍
以上正本證明與原本無異。
如不服本判決，應於判決送達後10日內，向本院提出上訴書狀，
上訴書狀應「敘述具體上訴理由」，並按他造當事人之人數附繕
本。「切勿逕送上級法院」。
中    華    民    國    97    年    5     月     1     日
                                      書記官   張子涵
附錄本案論罪科刑法條全文：
毒品危害防制條例第10條
施用第一級毒品者，處 6 月以上 5 年以下有期徒刑。
施用第二級毒品者，處 3 年以下有期徒刑。


司法院資訊處製作；財團法人民間司法改革基金會備份。
